臺灣板橋地方法院刑事判決　　　　　　　　　　　　　九十三年度訴字第一一九號
　　公　訴　人　臺灣板橋地方法院檢察署檢察官
 　 被　　　告　甲○○
　　指定辯護人　本院公設辯護人　乙○○
右列被告因偽造有價證券等案件，經檢察官提起公訴（九十二年度偵緝字第一○二九
號），本院判決如左：
    主　　　文
甲○○連續意圖供行使之用，而偽造有價證券，處有期徒刑年陸月。
如附表所示之支票貳紙，均沒收。
    事      實
一、甲○○（曾因侵占等案件，於民國〈下同〉八十九年九月十一日，經本院以八十
    九年度訴字第一二○二號刑事判決判處有期徒刑四月，緩刑四年，八十九年十月
    十一日判決確定〈不致使本案犯行構成累犯〉）原係戊○○之弟媳（即丁○○之
    妻），而戊○○則係寰固工程有限公司（下簡稱寰固公司）之負責人。緣甲○○
    因己積欠債務需款清償，竟基於意圖為自己不法之所有、意圖供行使之用而偽造
    有價證券（支票）之概括犯意，先後為下述犯行：（一）於八十九年間某日，在
    臺北縣板橋市○○街三十六巷四十號之住處兼寰固公司營業處所內，徒手竊取戊○○置於桌上之支票一紙〈票號：ＤＸ0000000，發票人：寰固公司，並
    已蓋有「寰固工程有限公司」、「戊○○」印文〉，得手後即於不詳時、地，擅
    自填寫支票金額〈新臺幣《下同》十萬元〉及發票日期〈「八」年六月十日〉，
    並於八十九年間某日，持之透過楊馮桂蘭〈丙○○之妻，已歿〉而向丙○○調借
    現金〈嗣更改發票日期為「九十」年六月十日〉。（二）於八十九年十二月間某
    日，在臺北縣板橋市○○街三十六巷四十號之住處兼寰固公司營業處所內，徒手
    竊取戊○○置於桌上之支票一紙〈票號：ＤＸ0000000，發票人：寰固公
    司，並已蓋有「寰固工程有限公司」、「戊○○」印文〉，得手後即於不詳時、
    地，擅自填寫支票金額〈二十萬元〉及發票日期〈九十年七月十四日〉，並於九
    十年四月間，透過楊馮桂蘭，於臺北縣新莊市○○路三四五號十樓，持向丙○○
    調借現金。嗣因甲○○屆期均未清償前開借款，丙○○遂執前開二紙支票要求戊○○支付票款，戊○○始知悉上情。
二、案經寰固公司訴由臺灣板橋地方法院檢察署檢察官偵查起訴。
  　理  　　由
一、訊據被告甲○○坦承填寫前開支票之金額及發票日期，並持之透過楊馮桂蘭向證
    人丙○○調借現金等情，惟矢口否認有被訴竊盜、偽造有價證券等犯行，辯稱：
    票號：ＤＸ0000000（面額十萬元）之支票係其前夫丁○○所交付，因伊
    要丁○○向戊○○商借，另票號ＤＸ0000000號之支票（面額二十萬元）
    係因丁○○欲借款還給他人，故將該支票交給伊，再由伊出面持該支票向丙○○
    借款，惟所得款項均用於家中開銷云云。
二、經查：
（一）右揭犯罪事實，業據告訴人寰固公司之代表人戊○○於警詢、檢察官偵查及本
      院審理中指訴不移，而被告持如附表所示之支票透過楊馮桂蘭而向證人丙○○
      調借現金一節，亦據證人丙○○於警詢、檢察官偵查及本院審理中證述無訛，
      復有如附表所示之支票二紙（影本附臺灣板橋地方法院檢察署九十二年度偵字
      第五號卷第二十六頁、第二十七頁）足資佐證。
（二）雖被告猶執前詞置辯；然查：
　１、證人戊○○、丁○○於檢察官偵查及本院審理中均指（證）稱並未交付前開支
  　　票予被告（見臺灣板橋地方法院檢察署九十二年度偵緝字第一○二九號卷第二
    　十三頁至第二十五頁、本院九十三年六月二十四日審判筆錄）。
　２、又被告就上開支票之來源、用途等節，於檢察官偵查中係辯稱：「（有無在八
　　　十九年十二月一日零時許於板〈橋〉市○○街址，拿寰固公司台銀支票貳張？
　　　）是『戊○○自己拿給我的』，用途在繳交『保險費』，是離婚後他們蓄意把
　　　責任推給我，他們拿給我的，『票面上已載明金額及蓋用大小章』，．．．。
  　　」（見臺灣板橋地方法院檢察署九十二年度偵緝字第一○二九號卷第十四頁背
    　面、第十五頁正面），嗣則辯稱：「（二十萬之支票何來？）是我前夫丁○○
      給我的。」、「（十萬元支票何來？）是『告訴人』給我的。至於金額是否為
      我填寫，我已不記得，因為有時候他是蓋好大小章，由我填寫金額。」（見臺
      灣板橋地方法院檢察署九十二年度偵緝字第一○二九號卷第二十頁背面、第二
      十一頁正面），其後另辯稱：「（〈提示卷附ＤＸ0000000、ＤＸ00
      00000號支票〉究為何人所填寫？）均是由我填寫。」、「（系爭支票何
      來？）十萬元之支票，因為時間太久，我己『不記得是誰』給我的，二十萬元
      之支票是煌〈戊○○〉親手在光武街住處給我的。因為我跟忠〈丁○○〉說，
      『我須〈需〉要向他人調錢』，而對方要求須開寰固公司的票，所以我請忠去
      向煌借票，之後我下樓，煌就親手將蓋好公司大小章的支票交給我。」、「（
      十萬元之支票何用？）那是因為我擔任會首的會倒會，所以須要借來『還會員
      錢』。」（見臺灣板橋地方法院檢察署九十二年度偵緝字第一○二九號卷第二
      十八頁背面、第二十九頁正面），比較被告於檢察官偵查及本院審理中之前開
      辯詞，其就「支票之金額是否原已填載？」、「支票之來源係戊○○或丁○○
      ？」、「支票之用途係繳交保險費、調借現金供家中開銷或還會員錢？」、「
      係丁○○或伊要借款？」等情，先後所述歧異，其飾詞圖卸之情灼然，自難採
      信。
  ３、再者，被告原任職於震伸國際通訊企業社，擔任門市銷售員，嗣於八十八年十
      月十五日起至八十九年四月十一日止，連續侵占業務上所持有客戶購買行動電
      話或預付電話卡所支付之現金計四十六萬六千二百十七元，業為被告所不否認
      ，且有本院八十九年度訴字第一二○二號刑事判決（已確定）資料附卷足稽；
      又被告亦供承於九十年、九十一年間因合會關係積欠債務（見本院九十三年六
      月二十四日審判筆錄），顯見被告自八十八年間起其個人經濟狀況即屬不佳，
      則此亦足為被告犯罪動機之佐證。
（三）至於指定辯護人雖為被告辯護稱：證人戊○○就支票遭竊之時間前後所述不一
　　　，且與證人丙○○所指持支票調借現金之時間不符，又證人丁○○就是否曾打
  　　電話予證人丙○○以借款一事，二人所述亦見歧異；惟查：證人戊○○於本院
    　審理中已就之解釋：伊不知被告何時拿，時間隔多久，伊忘記了，沒有刻意去
      記，又本案二張支票係先後失竊等語（見本院九十三年六月二十四日審判筆錄
      ）；另證人丙○○亦證稱被告係透過其妻而調借現金，而面額十萬元之支票係
      其妻拿給伊等語（見本院九十三年六月二十四日審判筆錄），則其是否就被告
      實際交付支票之日期能清楚知悉、記憶亦非無疑；再者，證人丁○○於檢察官
      偵查及本院審理中均迭為證稱未交付如附表所示之支票予被告，業如前述，且
      其於檢察官偵查中亦證稱：「我當時確有在朱〈被告〉的娘家向楊太太說公司
      缺錢，可否借二十萬，但當時楊太太並未答應，『且我當時並沒有說要拿票去
      調』。事實上該筆錢是被告自己要的，說公司缺錢，『是被告叫我要如此說的
      。事後，我也沒有拿寰固公司的票給他〈她〉調錢。」（見臺灣板橋地方法院
      檢察署九十二年度偵緝字第一○二九號卷第二十三頁背面），據此，縱然證人
      丁○○曾向證人丙○○之妻表示欲借款，亦難推論證人丁○○曾拿如附表所示
      之支票予被告供調借現金之用。綜合上述，是指定辯護人前開辯詞，尚不足執
      之為被告有利之認定。
三、從而，本案事證已臻明確，被告犯行洵堪認定，自應依法論科。
四、核被告甲○○所為，係犯刑法第三百二十條第一項之竊盜罪及刑法第二百零一條
    第一項之偽造有價證券罪（起訴書誤繕為「刑法第一百九十五條」之偽造有價證
    券罪容有未洽，惟業據公訴人當庭更正─見本院九十三年六月二十四日審判筆錄
    ），其行使偽造有價證券之低度行為為偽造之高度行為所吸收，故不另論罪。被
    告多次犯行，時間緊接、方法相同、觸犯構成要件相同之罪名，顯係基於概括之
    犯意，為連續犯，應依刑法第五十六條之規定各論以一罪，並均依法加重其刑。
    被告所犯上開二罪，有方法、結果之牽連關係，為牽連犯，應依刑法第五十五條
    之規定，從一重之連續偽造有價證券罪處論。被告行使偽造有價證券以使人交付
    財物，其所交付者即係該證券本身之價值，故不另成立詐欺取財罪名（參照最高
    法院三十一年上字第一九一八號、二十五年上字第一八一四號判例）。爰審酌被
    告貪圖一己之私利而為本案犯行之犯罪動機、目的、手段、所生危害及其智識程
    度、犯罪後猶飾詞圖卸，未見悔意，且未賠償被害人所受之損害等一切情狀，量
    處如主文所示之刑，以資懲儆。
五、如附表所示之支票二紙，屬偽造之有價證券（雖未扣案，但未能證明業已滅失）
    ，應依刑法第二百零五條之規定，不問屬於犯人與否均宣告沒收。
據上論斷，應依刑事訴訟法第二百九十九條第一項前段、刑法第五十六條、第三百二
十條第一項、第二百零一條第一項、第五十五條、第二百零五條，罰金罰鍰提高標準
條例第一條前段，判決如主文。
本案經檢察官楊仲農到庭執行職務。
中　　　華　　　民　　　國　　　九十三　　　年　　七　　月　　  六  　　日
                                  臺灣板橋地方法院刑事第十五庭
                                      審判長法　官  王  屏  夏
                                      　　　法　官  王  偉  光
                                      　　　法　官  陳  鴻  清
右正本證明與原本無異。
如不服本判決，應於判決送達後十日內，向本院提出上訴狀。
                                          　書記官  林　蔚　然
中　　　華　　　民　　　國　　　九十三　　　年　　七　　月　    六  　　日
附錄本案論罪科刑法條全文：
刑法第二百零一條：
意圖供行使之用，而偽造、變造公債票、公司股票或其他有價證券者，處三年以上十
年以下有期徒刑，得併科三千元以下罰金。
行使偽造、變造之公債票、公司股票或其他有價證券，或意圖供行使之用，而收集或
交付於人者，處一年以上七年以下有期徒刑，得併科三千元以下罰金。
刑法第三百二十條：
意圖為自己或第三人不法之所有，而竊取他人之動產者，為竊盜罪，處五年以下有期
徒刑、拘役或五百元以下罰金。
意圖為自己或第三人不法之利益，而竊佔他人之不動產者，依前項之規定處斷。
前二項之未遂犯罰之。
附表：
┌──┬─────┬─────┬─────┬─────┬────────┐
│編號│支票號碼  │票載發票日│金    額  │ 發 票 人 │ 付    款   人  │
├──┼─────┼─────┼─────┼─────┼────────┤
│ １ │DX0000000 │ 90.06.10 │100000元  │寰固公司  │臺灣土地銀行    │
│    │          │          │          │          │華江分行        │
├──┼─────┼─────┼─────┼─────┼────────┤
│ ２ │DX0000000 │ 90.07.14 │200000元  │寰固公司  │臺灣土地銀行    │
│    │          │          │          │          │華江分行        │
└──┴─────┴─────┴─────┴─────┴────────┘
